臺灣高雄地方法院民事判決
111年度鳳小字第64號
原      告  明台產物保險股份有限公司

法定代理人  長瀨耕一


訴訟代理人  謝守賢律師 
複代理人    楊詠旭  
被      告  蘇郁翔    住澎湖縣○○市○○路00巷0號3樓之5  上
列當事人間請求損害賠償事件，本院於民國111年3月21日言詞辯
論終結，判決如下：
    主      文
被告應給付原告新臺幣壹萬伍仟貳佰玖拾伍元，及自民國一一○
年十二月二十七日起至清償日止，按週年利率百分之五計算之利
息。
原告其餘之訴駁回。
訴訟費用新臺幣壹仟元由被告負擔。
本判決第一項得假執行。但被告以新臺幣壹萬伍仟貳佰玖拾伍元
為原告預供擔保，得免為假執行。
    事實及理由
一、按因侵權行為涉訟者，得由行為地之法院管轄，民事訴訟法
    第15條第1項定有明文。查本件被告住所地雖非本院管轄，
    惟本件侵權行為地為高雄市大寮區，本院自有管轄權，合先
    敘明。
二、被告經合法通知，無正當理由未於言詞辯論期日到場，核無
    民事訴訟法第386條各款所列情形，爰依原告聲請，由其一
    造辯論而為判決。
三、原告主張：被告於民國108年12月8日14時26分許，騎乘車牌
    號碼000-0000號普通重型機車（下稱肇事車輛），自高雄市
    大寮區鳳林一路由南向北直行，行經鳳林一路157號對面處
    ，因未保持前、後車安全距離，致肇事車輛前車頭不慎撞擊
    由原告承保車體損失險、訴外人黃綉蓉所有並駕駛之車牌號
    碼000-0000號自用小客車（下稱系爭車輛）之後車尾，致系
    爭車輛受損，送廠維修費用為新臺幣（下同）19,113元（含
    鈑金費用8,479元、烤漆費用5,544元、零件費用5,090元）
    。原告遂依保險契約賠付黃綉蓉，並依保險法第53條第1項
    規定取得代位權，原告自得代位向被告請求賠償，爰依民法
    第184條1項前段、第191條之2、第196條及保險法第53條第1
    項之規定提起本訴，並聲明：被告應給付原告19,113元，及
    自起訴狀繕本送達翌日起至清償日止，按週年利率5％計算之
    利息。
四、被告受合法通知，未於言詞辯論期日到場，亦未提出書狀做
    任何聲明或陳述。
五、本院得心證之理由：
(一)按因故意或過失，不法侵害他人之權利者，負損害賠償責任
    ；汽車、機車或其他非依軌道行駛之動力車輛，在使用中加
    損害於他人者，駕駛人應賠償因此所生之損害；汽車駕駛人
    ，駕駛汽車不依規定保持前後車距離，處600元以上1,200元
    以下罰鍰；被保險人因保險人應負保險責任之損失發生，而
    對於第三人有損失賠償請求權者，保險人得於給付賠償金額
    後，代位行使被保險人對於第三人之請求權，民法第184項
    第1項前段、第191條之2前段、道路交通管理處罰條例第58
    條第1款及保險法第53條第1項前段分別定有明文。查原告主
    張之事實，業據其提出系爭車輛行車執照、駕照、高雄市政
    府警察局道路交通事故當事人登記聯單、道路交通事故現場
    圖、高雄市政府警察局道路交通事故初步分析研判表、高雄
    市政府警察局道路交通事故照片紀錄表、車損照片、估價單
    、統一發票、汽車險賠款同意書等件為證（本院卷第13至41
    頁），並有本院職權調閱之本件事故現場圖等資料附卷可稽
    （本院卷第69至81、101至113頁），而被告經合法通知未到
    庭爭執，亦未提出書狀作有利於己之聲明或陳述以供本院審
    酌，依民事訴訟法第280條第3項、第1項規定，視同自認，
    是本件調查證據之結果，堪信原告主張為真實。是以，足認
    本件事故係因被告騎乘肇事車輛自鳳林一路由南向北直行，
    行經鳳林一路157號對面處，不依規定保持前、後車距離，
    致肇事車輛前車頭撞擊系爭車輛後車尾。原告既已依保險契
    約給付系爭車輛之維修費用，自得依上開法律規定代位行使
    對被告之損害賠償請求權。
(二)次按不法毀損他人之物者，被害人得請求賠償其物因毀損所
    減少之價額；負損害賠償責任者，除法律另有規定或契約另
    有訂定外，應回復他方損害發生前之原狀，前項情形，債權
    人得請求支付回復原狀所必要之費用，以代回復原狀，民法
    第196條、第213條第1項、第3項分別定有明文。又依民法第
    196條請求賠償物被毀損所減少之價額，得以修復費用為估
    定之標準，但以必要者為限，例如：修理材料以新品換舊品
    ，應予折舊，此有最高法院77年5月17日77年度第9次民事庭
    會議決議可資參照。故債權人所得請求者既為回復原狀之必
    要費用，倘以維修費用為估定其回復原狀費用之標準，則修
    理材料以新品換舊品時，即應予折舊。而關於固定資產折舊
    率又可分為平均法及定率遞減法。所謂平均法係以固定資產
    成本減除殘價後之餘額，按固定資產耐用年數表規定之耐用
    年數平均分攤，計算其每期折舊額，定率遞減法係以固定資
    產每期減除該期折舊額之餘額順序作為各次期計算折舊之基
    數，而以一定比率計算其折舊額。是依損害賠償之目的在於
    填補被害人實際損害之目的而言，應採用平均法計算折舊，
    較為公允。查原告業已賠付系爭車輛維修費用19,113元（含
    鈑金費用8,479元、烤漆費用5,544元、零件費用5,090元）
    ，觀諸本院職權調取之本件事故現場照片，系爭車輛後保險
    桿破洞、板金凹陷、刮痕數道，及肇事車輛前土除及車頭左
    方之塑膠板均龜裂等情，有前開照片附卷可稽(本院卷第107
    至110頁)，足認系爭車輛受損狀況係肇事車輛碰撞所致。而
    原告提出之估價單所載之修復內容（本院卷第31至32頁），
    經本院核對與系爭車輛前開認定之受損位置相符，堪認均屬
    必要修復費用，而系爭車輛係104年6月出廠（本院卷第13頁
    ），迄本件事故發生時即108年12月8日，已使用4年6月（不
    滿1個月者以1月計），依行政院所發布之固定資產耐用年數
    表及固定資產折舊率表，自用小客貨車之耐用年數為5年，
    則零件扣除折舊後之維修費用估定為1,272元【計算方式：1
    .殘價＝取得成本÷(耐用年數＋1)即5,090÷(5+1)≒848（小數點
    以下四捨五入）；2.折舊額＝(取得成本－殘價)×1/（耐用年
    數）×（使用年數）即(5,090－848)×1/5×（4+6/12）≒3,818
    （小數點以下四捨五入）；3.扣除折舊後價值＝（新品取得
    成本－折舊額）即5,090－3,818＝1,272】，另加計無庸計算折
    舊之鈑金費用8,479元、烤漆費用5,544元，原告得請求被告
    賠償之系爭車輛維修費用應為15,295元（計算式：1,272元＋
    8,479元＋5,544元＝15,295元）。
(三)末按遲延之債務，以支付金錢為標的者，債權人得請求依法
    定利率計算之遲延利息；應付利息之債務，其利率未經約定
    ，亦無法律可據者，週年利率為5％；給付無確定期限者，債
    務人於債權人得請求給付時，經其催告而未為給付，自受催
    告時起，負遲延責任。其經債權人起訴而送達訴狀，與催告
    有同一之效力，民法第233條第1項前段、第203條、第229條
    第2項亦分別定有明文。查原告起訴狀繕本於110年12月16日
    寄存送達被告（本院卷第53頁），自寄存之日起經10日即11
    0年12月26日發生送達加催告之效力，準此，原告請求給付
    自起訴狀繕本送達翌日即110年12月27日起至清償日止，按
    週年利率5％計算之利息，於法並無不合，應予准許。
六、綜上所述，原告依據侵權行為及保險代位之法律關係，請求
    被告給付15,295元，及自110年12月27日起至清償日止，按
    週年利率5％計算之利息範圍，為有理由，應予准許。逾此範
    圍之請求，為無理由，應予駁回。
七、本件係就民事訴訟法第436條之8適用小額訴訟程序所為被告
    敗訴之判決，依同法第436條之20規定，應依職權宣告假執
    行，並依同法第436條之23準用第436條第2項，適用同法第3
    92條第2項規定，依職權宣告被告如預供擔保，得免為假執
    行。
八、又本件應適用小額訴訟程序，依民事訴訟法第436條之19第1
    項規定，法院為訴訟費用之裁判時，併確定訴訟費用額為1,
    000元。另原告之訴雖一部有理由、一部無理由，然因原告
    確有提起本件訴訟必要，且起訴後應徵之裁判費至少為1,00
    0元（民事訴訟法第77條之13規定參照），是本院認應依民
    事訴訟法第79條規定，酌量情形由被告全部負擔。
中　　華　　民　　國　　111 　年　　4 　　月　　22　　日
                  鳳山簡易庭  法  官   藍雅筠
以上正本係照原本作成。　
民事訴訟法第436條之24第2項：對於本判決之上訴，非以違背法
令為理由，不得為之。
如對本判決上訴，須於判決送達後20日內向本院提出上訴狀，並
須表明原判決所違背之法令及其具體內容與依訴訟資料可認為原
判決有違背法令之具體事實之上訴理由。（均須按他造當事人之
人數附繕本）。　　　　　　　　
中　　華　　民　　國　　111 　年　　4 　　月　　22　　日
                              書記官   蔡毓琦　　　　
訴訟費用計算式 裁判費（新臺幣）1,000元 合計            1,000元